臺灣高等法院刑事判決　　　　　　　100年度交上訴字第111號
上　訴　人　臺灣板橋地方法院檢察署檢察官
上　訴　人
即　被　告　王樹強
上列上訴人因被告公共危險等案件，不服臺灣板橋地方法院100
年度交訴字第63號，中華民國100 年5 月13日第一審判決（起訴
案號：臺灣板橋地方法院檢察署100 年度偵字第386 號、第1507
號），提起上訴，本院判決如下：
    主  文
上訴駁回。
    事  實
一、王樹強原領有普通重型機車駕駛執照，惟於民國95年5 月27
    日遭註銷，其明知無駕駛執照者，不得駕車行駛，竟於99年
    12月2 日晚間某時，騎乘其所有車牌號碼J5W-928 號之普通
    重型機車（下稱上開普通重型機車），沿新北市板橋區（原
    臺北縣板橋市，現已改制）中山路1 段往土城方向（由北往
    南方向）行駛，而於同日19時15分許，行經新北市○○區○
    ○路1 段3 號前時，本應注意車前狀況，並隨時採取必要之
    安全措施，而依當時天候晴、夜間有照明、柏油路面乾燥，
    無缺陷及障礙物，且視距良好，並無不能注意之情事，其乃
    疏未注意而貿然前行，適有行人王玉麟亦疏未注意在劃有分
    向限制線（即雙黃實線）之路段，行人不得穿越道路之規定
    ，在上開劃有分向限制線之路段，貿然自對向路邊穿越道路
    而行走至該處，王樹強見狀閃煞不及，其所騎上開普通重型
    機車車頭因而撞上王玉麟，致王玉麟倒地，受有重度頭部外
    傷併多處顱內出血之傷害。詎王樹強明知已有前述肇事致人
    受傷情形，其應即採取救護或其他必要措施，不得逃逸，竟
    僅停車稍加查看，未對王玉麟採取救護或其他必要措施，亦
    未留下姓名年籍資料，即萌生肇事逃逸之犯意，而騎車逃離
    現場，嗣經路人盧杰駿記下王樹強上開普通重型機車車號並
    提供予警方，始經警循線查悉上情。而王玉麟雖經他人送醫
    急救，仍於99年12月8 日18時31分許因敗血併腦幹衰竭而不
    治死亡。
二、案經王玉麟之子王春發訴由新北市（原臺北縣，現已改制）
    政府警察局板橋分局移請臺灣板橋地方法院檢察署檢察官偵
    查起訴。
    理  由
壹、證據能力方面：
    按被告以外之人於審判外之陳述，雖不符刑事訴訟法第159
    條之1 至第159 條之4 之規定，而經當事人於審判程序同意
    作為證據，法院審酌該言詞陳述或書面陳述作成時之情況，
    認為適當者，亦得為證據；當事人、代理人或辯護人於法院
    調查證據時，知有刑事訴訟法第159 條第1 項不得為證據之
    情形，而未於言詞辯論終結前聲明異議者，視為有前項之同
    意，刑事訴訟法第159 條之5 第1 項、第2 項分別定有明文
    。立法意旨在於傳聞證據未經當事人之反對詰問予以核實，
    原則上先予排除。惟若當事人已放棄反對詰問權，於審判程
    序中表明同意該等傳聞證據可作為證據；或於言詞辯論終結
    前未聲明異議，基於尊重當事人對傳聞證據之處分權，及證
    據資料愈豐富，愈有助於真實發見之理念，且強化言詞辯論
    主義，使訴訟程序得以順暢進行，上開傳聞證據亦均具有證
    據能力。經查，本件以下所引用之被告以外之人於審判外之
    供述或非供述證據，經本院依法踐行調查證據程序，檢察官
    不爭執各該證據之證據能力，且迄至言詞辯論終結前未聲明
    異議，而本院審酌上開供述或非供述等證據資料製作時之情
    況，無不當取供及證明力明顯過低之瑕疵，認以之作為證據
    應屬適當，揆諸前開規定，本院認前揭證據資料有證據能力
    ，合先敘明。
貳、實體方面：
一、被告王樹強於原審審理時就上揭事實坦白承認，並核與證人
    盧杰駿於警詢時所證述之情節一致，復有道路交通事故現場
    圖、道路交通事故調查報告表（一）、（二）、亞東紀念醫
    院診斷證明書、車輛詳細資料、臺灣板橋地方法院檢察署相
    驗屍體證明書、檢驗報告書各1 份、現場及肇事機車照片共
    16張、監視器錄影畫面翻拍照片5 張附卷可稽。而按汽車（
    依道路交通管理處罰條例第3 條第8 款及道路交通安全規則
    第2 條第1 項第1 款規定，包括機器腳踏車）行駛時，駕駛
    人應注意車前狀況，並隨時採取必要之安全措施，道路交通
    安全規則第94條第3 項定有明文。本件被告騎乘上開普通重
    型機車行駛於道路時，應注意上開安全規定並確實遵守之，
    且當時天候晴、夜間有照明、柏油路面乾燥，無缺陷及障礙
    物，且視距良好，並無不能注意之情事等情，亦有現場照片
    及道路交通事故調查報告表（一）存卷足憑，其竟疏未注意
    上開規定而貿然前行，致撞上被害人王玉麟，足認被告對本
    件車禍之發生顯有過失甚明。再者，被害人王玉麟因本件車
    禍受有重度頭部外傷併多處顱內出血之傷害，經送醫急救後
    仍因敗血併腦幹衰竭而死亡，亦有上開診斷證明書及臺灣板
    橋地方法院檢察署相驗屍體證明書、檢驗報告書在卷為憑，
    顯見被告之過失行為與被害人王玉麟死亡結果間，具有相當
    因果關係，是認被告上開任意性自白核與事實相符，可以採
    信。又被害人王玉麟對於本件車禍之發生，依前所述，雖有
    行人在劃有分向限制線之路段，貿然穿越道路，違反道路交
    通安全規則第134 條第3 款規定之過失，惟仍不能因被害人
    王玉麟亦有過失，即解免被告之罪責。至被告上訴意旨固稱
    ：被告行經車禍發生地點前，發現被害人從公車前方突然出
    現時，僅有2 、3 公尺，而當時行車時速約40公里，依照正
    常人合理的反應距離是8.33公尺，顯然被害人出現已超出被
    告能合理反應的距離云云，惟顯與上開事證有間，已難遽採
    ，況被告迭於偵查、原審準備程序、審理程序均就上揭事實
    供承不諱，而未曾抗辯上開情節，且車禍發生當時，被告並
    無不能注意之情事，亦經本院認定如前，從而，被告上訴所
    執情詞，無非事後卸責之詞，委無足取。綜上，本件事證明
    確，被告上揭犯行，足可認定，應依法論科。
二、核被告王樹強上開所為，分別係犯刑法第276 條第1 項過失
    致人於死罪及同法第185 條之4 肇事致人死亡逃逸罪。被告
    所犯上開2 罪間，行為互殊，罪名不同，應分論併罰。查被
    告原領有普通重型機車駕駛執照，惟已於95年5 月27日遭註
    銷，其於本件車禍發生時並未領有普通重型機車駕駛執照一
    情，業據被告於警詢時自承在卷，復有證號查詢機車駕駛人
    表1 份在卷可考，其竟仍騎乘上開普通重型機車上路，並因
    而肇事致被害人死亡，依法應負過失致人於死之刑事責任，
    此部分自應依道路交通管理處罰條例第86條第1 項規定加重
    其刑。
三、原審經詳細調查及審理後，基於以上相同之認定，適用刑法
    第276 條第1 項、第185 條之4 、第51條第5 款，道路交通
    管理處罰條例第86條第1 項，刑法施行法第1 條之1 等規定
    ，並審酌被告騎乘機車，本應謹慎注意遵守交通規則，以維
    其他參與道路交通者之安全，竟於駕駛執照遭註銷後仍騎乘
    普通重型機車上路，又疏未注意車前狀況，並隨時採取必要
    之安全措施，即貿然前行，致撞上行走至該處之被害人，被
    害人因而傷重死亡，使被害人家屬遭受無法彌補之傷痛，復
    於肇事後逕行逃逸，行為實有不當，惟被告事後已坦承犯行
    ，且被害人違規穿越道路，就本件車禍之發生亦有過失，應
    自負相當之責任，及被告過失程度、迄未與被害人家屬達成
    和解、肇事逃逸之犯罪動機、目的、手段、所生危害等一切
    情狀，分別就過失致人於死罪，量處有期徒刑6 月，就肇事
    致人死亡逃逸罪，量處有期徒刑9 月，並定其應執行有期徒
    刑1 年2 月。經核原審上開認事用法，均無違誤，量刑亦稱
    允恰。被告猶執前詞提起上訴，否認就本件車禍之發生有過
    失，指摘原審判決不當，核無理由，應予駁回；另被告不服
    原審判決又指稱原審量刑過重，請求酌情量刑云云，惟按量
    刑之輕重，係屬事實審法院得依職權自由裁量之事項，苟於
    量刑時，已依行為人之責任為基礎，並斟酌刑法第57條各款
    所列情狀，而未逾越法定範圍，又未濫用其職權，即不得遽
    指為違法（最高法院99年台上字第189 號判決意旨參照）。
    原審判決既於量刑時，已依上揭規定說明係審酌前揭各項情
    狀，詳如前述，而量處上揭刑度，既未逾越法定刑度，又未
    濫用自由裁量之權限，原審判決之量刑並無何不當而構成應
    撤銷之事由可言。據此，被告上訴意旨此部分所指，亦無理
    由，應予駁回。又檢察官據告訴人請求上訴意旨略以：（一
    ）查被告於本件車禍發生時，並未領有普通重型機車駕駛執
    照，仍無照駕駛，漠視用路人權益，並於駕駛中撞擊被害人
    王玉麟，導致被害人傷重死亡，本應依照道路交通管理處罰
    條例第86條第1 項規定加重其刑至2 分之1 ，然原審判決疏
    未就該部分對被告加重其刑，已有適用法令違誤之缺失。（
    二）次查，被告疏未注意車前狀況，貿然前行，造成本件車
    禍，並致被害人死亡，使被害人家屬遭受無法彌補之傷痛，
    復於肇事致人死傷後逕行逃逸，行為實有不當，且於到案後
    之第一時間仍飾詞狡辯，謊稱被害人是路倒云云，迄至警方
    出示監視器畫面後始俯首認罪，其犯後態度誠屬不佳，原審
    判決未慮及此，輕縱被告，實有不妥。（三）再者，被告於
    本案發生後，對於被害人家屬始終不聞不問，亦從未主動與
    被害人家屬聯絡，更未對被害人家屬表達絲毫歉意，對於被
    害人家屬聯繫賠償事宜，亦虛應委蛇，乃至今仍無法與被害
    人家屬達成和解，其犯後態度實屬惡劣，原審判決未能審酌
    上情，輕判被告，更無法收懲儆之效，請將原判決撤銷，更
    為適當合法之判決等語，惟原審就被告犯過失致人於死罪部
    分，已依道路交通管理處罰條例第86條第1 項規定加重其刑
    （見原判決第7 頁），則上訴意旨以原判決有上開適用法令
    違誤之缺失一節，即有未合。又依前述，原審於量刑時既已
    說明係審酌被告犯後態度、迄未與被害人家屬達成和解等前
    揭各情，執此，前揭上訴意旨指稱被告犯後態度誠屬不佳，
    且至今仍無法與被害人家屬達成和解，其犯後態度實屬惡劣
    ，原審判決未能審酌上情，輕判被告等情，尚難認為有據。
    從而，檢察官提起本件上訴，仍執前開情詞為爭執，並對於
    原審量刑之自由裁量權限之適法行使，仍持己見為不同之評
    價，而指摘原判決不當，自難認有理由，應予以駁回。
四、被告經本院合法傳喚，無正當之理由不到庭，爰不待其陳述
    ，為一造辯論判決。
據上論斷，應依刑事訴訟法第368條、第371條，判決如主文。
本案經檢察官黃全祿到庭執行職務。
中    華    民    國   100    年    10    月    27    日
                    刑事第十二庭審判長法  官  蔡永昌
                                      法  官  蘇隆惠
                                      法  官  王美玲
以上正本證明與原本無異。
如不服本判決，應於收受送達後10日內向本院提出上訴書狀，其
未敘述上訴之理由者並得於提起上訴後10日內向本院補提理由書
（均須按他造當事人之人數附繕本）「切勿逕送上級法院」。
過失致人於死部分不得上訴。
                                      書記官  蔡儒萍
中    華    民    國   100    年    10    月    27    日
附錄：本案論罪科刑法條全文
刑法第185條之4
駕駛動力交通工具肇事，致人死傷而逃逸者，處6 月以上5 年以
下有期徒刑。
刑法第276條
因過失致人於死者，處2 年以下有期徒刑、拘役或2 千元以下罰
金。
從事業務之人，因業務上之過失犯前項之罪者，處5 年以下有期
徒刑或拘役，得併科3 千元以下罰金。